臺灣花蓮地方法院刑事判決　　　　　　　96年度花訴字第11號
公　訴　人　臺灣花蓮地方法院檢察署檢察官
被　　　告　乙○○
上列被告因違反臺灣地區與大陸地區人民關係條例等案件，經檢
察官聲請簡易判決處刑（96年度偵字第1752號），本院認不宜以
簡易判決處刑，改依通常程序審理，因被告於準備程序中就被訴
事實為有罪之陳述，本院合議庭裁定由受命法官獨任進行簡式審
判程序後，判決如下：
    主  文
乙○○共同違反不得使大陸地區人民非法進入臺灣地區之規定，
累犯，處有期徒刑肆月，如易科罰金，以銀元佰元即新臺幣玖
佰元折算壹日。
    事實及理由
一、本案犯罪事實及證據，除下列補充部分外，餘均如附件檢察
    官聲請簡易判決處刑書所載：
（一）被告乙○○前於民國86年間，因違反麻醉藥品管理條例，
      經臺灣花蓮地方法院以86年度訴字第34 8號案件判處有期
      徒刑8月確定，經入監執行後，甫於87年7月17日因縮刑期
      滿而執行完畢。
（二）附件犯罪事實欄一第16行所載「嗣後並」後方應補充「將
      該登載不實事項之戶籍謄本，交付與內政部警政署入出境
      管理局之承辦公務員審核，使內政部警政署入出境管理局
      製發中華民國臺灣地區旅行證而許可劉瑞坤進入臺灣地區
      ，」。
（三）大陸地區人士劉瑞坤雖分別於91年9月12日、92年3月14日
      、94年1月19 日非法進入臺灣地區，惟依本案卷證資料，
      僅能證明被告對於劉瑞坤於91年9月12 日非法進入臺灣地
      區之犯行有犯意之聯絡及行為之分擔，故檢察官於本院蒞
      庭時，已當庭表明被告使大陸地區人士劉瑞坤非法進入臺
      灣地區之犯行僅91年9月12日該次，附此敘明。
二、被告行為後，刑法業於94年2月2日修正公布，並於95年7月1
    日施行（以下簡稱修正後刑法，95年7月1日修正施行前刑法
    以下簡稱修正前刑法），參酌最高法院95年5月23 日刑事庭
    第8次會議決議，修正後刑法第2條第1 項之規定，係規範行
    為後法律變更所生新舊法律比較適用之準據法，於修正後刑
    法施行後，應適用修正後刑法第2條第1項之規定，為「從舊
    從輕」之比較，本案涉及法律變更部分，如附表所示，業經
    比較修正前後刑法何者較為有利，故均依修正後刑法第2 條
    第1 項前段規定，適用最有利於被告之修正前刑法，合先敘
    明。又被告行為後，臺灣地區與大陸地區人民關係條例業於
    92年10月29日修正公布，並經行政院定自92年12月31日施行
    （以下簡稱修正後臺灣地區與大陸地區人民關係條例，92年
    10月29日修正前臺灣地區與大陸地區人民關係條例以下簡稱
    修正前臺灣地區與大陸地區人民關係條例），修正前臺灣地
    區與大陸地區人民關係條例第79條第1 項規定：「違反第15
    條第1款規定者，處5年以下有期徒刑、拘役或科或併科新臺
    幣50萬元以下罰金。」，修正後臺灣地區與大陸地區人民關
    係條例同條項則將刑度提高為：「違反第15條第1 款規定者
    ，處1年以上7 年以下有期徒刑，得併科新臺幣100萬元以下
    罰金。」，經比較新舊法結果，以行為時之舊法對被告較為
    有利，自應依新刑法第2條第1項前段之規定，適用被告行為
    時之舊法處斷。又臺灣地區與大陸地區人民關係條例第15條
    第1款不得使大陸地區人民非法進入臺灣地區之規定，其「
    非法」之種類並無限制，應包括以辦理假結婚之方式，再由
    該大陸地區人民以探親名義為掩飾入境臺灣地區之情形，此
    有最高法院92年度臺上字第40號判決意旨可資參照，是核被
    告所為，係違反臺灣地區與大陸地區人民關係條例第15條第
    1 款之規定，應依修正前臺灣地區與大陸地區人民關係條例
    第79條第1 項之規定處斷，且犯有刑法第216條、第214條之
    行使公務員登載不實之公文書罪。被告使公務員登載不實之
    低度行為，應為其行使之高度行為所吸收，不另論罪。被告
    與姓名及年籍均不詳之成年仲介男子間，就使大陸地區人民
    非法進入臺灣地區罪間，有犯意之聯絡及行為之分擔，應論
    以共同正犯；被告與劉瑞坤、上開姓名及年籍均不詳之成年
    仲介男子間，就行使公務員登載不實之公文書罪部分，亦有
    犯意之聯絡及行為之分擔，均為共同正犯。被告所犯上開兩
    罪間，具有方法目的之牽連關係，應依修正前刑法第55條之
    規定，從一較重之使大陸地區人民非法進入臺灣地區罪處斷
    。查被告有上開前科紀錄應執行有期徒刑8月，甫於87年7月
    17日因縮刑期滿而執行完畢，此有臺灣高等法院被告前案紀
    錄表乙份在卷可參，被告復於徒刑執行完畢後5 年內，再犯
    本件有期徒刑以上之罪，為累犯，依刑法第47條第1 項之規
    定加重其刑（刑法第47條之規定，雖於95年7月1日刑法修正
    公布施行後，文字有所變更，然被告前受徒刑執行完畢後，
    5 年以內故意再犯本件有期徒刑以上之罪，無論依修正前後
    之規定，均需論以累犯，對被告並無「有利」或「不利」之
    問題，自不生新舊法律比較適用之問題，而應依修正後刑法
    第47條第1 項之規定，論以被告累犯，並依法加重其刑，此
    有臺灣高等法院暨所屬法院95 年法律座談會刑事類提案第8
    號研討結果參照）。被告於犯罪未被發覺前，主動向警方自
    首上情，應依修正前刑法第62條前段之規定減輕其刑。爰審
    酌被告之犯罪動機，其所犯除對於我國戶籍登記、入出境管
    制正確性生有損害外，更生影響於臺灣地區之安全，及其犯
    後自首所犯，態度良好等一切情狀，量處如主文所示之刑，
    並諭知易科罰金之折算標準。
三、依刑事訴訟法第452條、第299條第1項前段、第273條之1第1
    項、第310條之2、第454 條，修正前臺灣地區與大陸地區人
    民關係條例第15條第1款、第79條第1項，刑法第11條前段、
    第2條第1項前段、第216條、第214 條、第47條第1項，修正
    前刑法第28條、第55條、第62 條前段、第41條第1項前段，
    刑法施行法第1條之1，修正前罰金罰鍰提高標準條例第2 條
    ，現行法規所定貨幣單位折算新臺幣條例第2 條之規定，判
    決如主文。
四、如不服本判決，得於收受判決書送達之日起10日內，向本院
    提起上訴。
本案經檢察官甲○○到庭執行職務。
中　　華　　民　　國　　96　　年　　6 　　月　　20　　日
           　　　   　　臺灣花蓮地方法院刑事第三庭
                            法    官    鄭  光  婷
上列正本證明與原本無異。
如對本判決不服，應於送達後10日內，向本院提出上訴狀。（應
抄附繕本）
                            書 記 官
中　　華　　民　　國　　96　　年　　6 　　月　　26　　日
附錄本判決論罪之法律條文：
修正前臺灣地區與大陸地區人民關係條例第15條
（禁止行為）
下列行為不得為之：
一  使大陸地區人民非法進入臺灣地區。
二  明知臺灣地區人民未經許可，而招攬使之進入大陸地區。
三  使大陸地區人民在臺灣地區從事未經許可或與許可目的不符
    之活動。
四  僱用或留用大陸地區人民在臺灣地區從事未經許可或與許可
    範圍不符之工作。
五  居間介紹他人為前款之行為。
修正前臺灣地區與大陸地區人民關係條例第79條第1項
（罰則）
違反第十五條第一款規定者，處一年以上七年以下有期徒刑，得
併科新臺幣一百萬元以下罰金。
中華民國刑法第216條
（行使偽造變造或登載不實之文書罪）
行使第 210 條至第 215 條之文書者，依偽造、變造文書或登載
不實事項或使登載不實事項之規定處斷。
中華民國刑法第214條
（使公務員登載不實罪）
明知為不實之事項，而使公務員登載於職務上所掌之公文書，足
以生損害於公眾或他人者，處3年以下有期徒刑、拘役或5百元以
下罰金。
附表：
┌──┬──────┬────────┬────────┬────────┐
│編號│ 比較法條   │修正前刑法於本案│修正後刑法於本案│ 依從舊從輕原則 │
│    │            │適用之法律效果  │適用之法律效果  │ 比較結果       │
├──┼──────┼────────┼────────┼────────┤
│ 1  │ 刑法第28條 │被告已實行犯罪行│修正後刑法將「實│修正前刑法並無較│
│    │            │為，在法條所定「│施」改為「實行」│不利於被告      │
│    │            │實施」犯罪之概念│，故共同正犯已不│                │
│    │            │內，故應論以共同│含陰謀共同正犯、│                │
│    │            │正犯            │預備共同正犯之概│                │
│    │            │                │念，然被告已實行│                │
│    │            │                │犯罪行為，故依修│                │
│    │            │                │正後刑法第28條規│                │
│    │            │                │定，仍應論以共同│                │
│    │            │                │正犯            │                │
├──┼──────┼────────┼────────┼────────┤
│ 2  │ 刑法第55條 │具有方法目的或原│該部分規定業已刪│從修正前刑法較有│
│    │ 有關牽連犯 │因結果之複數犯行│除，故具有方法目│利於被告        │
│    │ 之規定部分 │得從一重處斷    │的或原因結果之複│                │
│    │            │                │數犯行需數罪併罰│                │
├──┼──────┼────────┼────────┼────────┤
│ 3  │ 刑法第62條 │對於未發覺之罪自│對於未發覺之罪自│從修正前刑法較有│
│    │ 前段       │首而受裁判者，必│首而受裁判者，得│利於被告        │
│    │            │減輕其刑        │減輕其刑        │                │
├──┼──────┼────────┼────────┼────────┤
│ 4  │ 刑法第41條 │依修正前罰金罰鍰│如易科罰金，以新│從修正前刑法較有│
│    │ 第1項前段  │提高標準條例第2 │臺幣1000元、2000│利於被告        │
│    │            │條前段（現已刪除│元或3000元折算 1│                │
│    │            │）規定，就其原定│日              │                │
│    │            │數額提高為100倍 │                │                │
│    │            │折算1日，故易科 │                │                │
│    │            │罰金折算標準，應│                │                │
│    │            │以銀元300元即新 │                │                │
│    │            │臺幣900元折算1日│                │                │
└──┴──────┴────────┴────────┴────────┘
